【裁判字號】    95,上訴,845
【裁判日期】    950919
【裁判案由】    違反槍砲彈藥刀械管制條例
【裁判全文】
臺灣高等法院臺南分院刑事判決         95年度上訴字第845號
上  訴  人
即  被  告  甲○○
選任辯護人  賴鴻鳴  律師
            黃俊達  律師
            莊信泰  律師
上列上訴人因違反槍砲彈藥刀械管制條例案件，不服臺灣台南地
方法院94年度訴字第827號中華民國95年5月25日第一審判決（起
訴案號：臺灣台南地方法院檢察署94年度偵字第1005號），提起
上訴，本院判決如下：
    主  文
原判決撤銷。
甲○○未經許可，持有子彈，處有期徒刑捌月，併科罰金新台幣
參萬元，罰金如易服勞役，以新台幣壹仟元折算壹日。扣案如附
表所示之子彈貳顆均沒收。
    事  實
一、甲○○明知具有殺傷力之子彈，係屬槍砲彈藥刀械管制條例
    所列管之彈藥，不得未經許可持有，竟於不詳時、地取得如
    附表所載具殺傷力之口徑9mm制式子彈2顆，未經許可而持有
    之。嗣因朱清展（另案經檢察官為不起訴處分）不滿林永富
    處理其債務之方法，而與配偶陳靜怡（另經檢察官為不起訴
    處分）委請甲○○及梁銘俊代為處理債務問頭。甲○○即持
    未具殺傷力之銀色手槍一把，而偕同持黑色不明手槍一把之
    梁銘俊（另經檢察官為不起訴處分；至於梁銘俊持有手槍部
    分，另案偵辦），於民國93年11月1日晚上10時許，至林永
    富位於臺南縣左鎮鄉榮和村菜寮62之27號住處門口，甲○○
    持銀色不具有殺傷力之改造手槍一把（內裝有如附表所載具
    殺傷力之子彈2顆），梁銘俊則持不明黑色手槍一把，共同
    毆打林永富頭部，致林永富受有頭部外傷、頭皮撕裂傷之傷
    害（傷害部分，業經檢察官不起訴處分），該銀色手槍因此
    染有林永富血跡，後因甲○○與林永富拉扯致銀色手槍掉落
    地面，甲○○即與梁銘俊逃逸，嗣經警據報趕至現場，扣得
    銀色手槍，彈匣內裝有如附表所載之子彈2顆，並將槍身上
    之血跡以棉花採得，與林永富唾液棉花同送內政部警政署刑
    事警察局鑑定，槍身上之血跡DNA與林永富DNA-STR型別相同
    ，而查獲上情。
二、案經臺南縣警察局新化分局報請台灣台南地方法院檢察署檢
    察官偵查起訴。
    理  由
一、被告甲○○於原審法院審理時固不否認於上開時、地，偕同
    梁銘俊持鐵器共同毆打被害人林永富之事實，惟矢口否認有
    何持有具殺傷力之子彈犯行，辯稱：我只有順手持起地上鐵
    條毆打被害人，並未持銀色槍枝毆打林永富，亦未持有子彈
    ；於本院審理中則稱只有梁銘俊帶有一把手槍而已云云。辯
    護意旨則以當時燈光昏暗，林永富可能誤認，子彈2顆未經
    試射，是否有殺傷力被告存疑云云。
二、程序事項：
    按被告以外之人於審判外之言詞或書面陳述，除法律有規定
    者外，不得作證據，刑事訴訟法第159條第1項定有明文。查
    證人林永富、朱清展於警詢中所為之證述，均為審判外之陳
    述，揆諸前開規定，證人林永富、朱清展警詢之供述內容，
    均無證據能力，合先敘明。
三、實體事項：
  (一)被害人林永富於上述時、地，遭被告甲○○、共犯梁銘俊毆
    打，而受有如事實欄所載之傷害，業據證人即被害人林永富
    於偵查中及原審審理時證述綦詳，核與證人梁俊銘原審審理
    時結稱相符，被告就此亦不否認，從而，被告確有與梁銘俊
    共同毆打被害人成傷之事實，應可認定。
  (二)次查，被害人林永富於前開時、地遭人毆打後，被告所遺留
    於現場之銀色改造手槍，經警自槍身採集血跡棉花與被害人
    林永富唾液棉花送內政部警政署刑事警察局鑑定結果，血跡
    棉花DNA與被害人唾液棉花DNA-STR型別相同一節，有內政部
    警政署刑事警察局鑑驗書一紙在卷可稽（參見偵查卷第8頁
    ），足認該槍枝上所染之血跡確係被害人林永富之血跡之事
    實，應無疑義。
  (三)扣案之不具殺傷力銀色改造手槍一枝，彈匣內裝有如附表所
    載之子彈2顆，經送鑑定結果，認均係9mm制式子彈，認均具
    殺傷力等情節，亦有內政部警政署刑事警察局槍彈鑑定書一
    紙可資佐證（參見偵查卷第4頁至6頁），扣案槍枝彈匣內裝
    有具殺傷力之制式子彈2顆，亦可認定。按查獲子彈2顆，經
    送鑑定結果，認均係「9mm制式」子彈，查制式子彈乃係正
    式工廠製造生產之產品，其有殺傷力，無庸置疑，內政部警
    政署刑事警察局以性能檢驗法鑑定係屬制式子彈，自無須再
    以實射法檢驗，辯護人以未經試射，質疑是否有殺傷力，要
    無可採。
  (四)證人即被害人林永富於偵查中結稱「（檢察官問：他們（指
    甲○○與梁銘俊）如何打你？）他們二人各拿一把槍，往我
    頭上打。（檢察官問：他們為何打你？）跟他們在打電話時
    ，為了朱清展之債務起了衝突（檢察官問：那天掉在你家的
    槍，是何人帶去？）甲○○」等語（參見偵查卷第25頁至第
    26頁）；於原審審理時結稱：「當天天氣很好，因為客廳裡
    開著燈，所以家門口也有光線，當時有與甲○○、梁銘俊發
    生爭執，甲○○及梁銘俊二人均持槍打我的頭，打我以後眼
    鏡才掉落地上，被打當時沒有看到槍枝外型，與他們互搶槍
    枝時，看到有一把槍是黑色的，另一把銀色的槍，是他們逃
    走後我才在地上發現」等語（參見原審95年5月10日審判筆
    錄）。證人即目擊證人朱清展亦於原審審理時證稱：抵達林
    永富家時，他們已經開始打架了，我看到梁銘俊、林永富打
    成一團，打完架後，我好像有看到梁銘俊拿走一把槍．．梁
    銘俊有持一把黑色的槍毆打林永富等語（參見原審95年5月
    10 日審判筆錄）。證人即共犯梁銘俊亦於原審審理時具結
    供稱：我有持槍，所持槍枝是黑色的，經過拉扯後，有將槍
    帶走等語（參見原審95年5月10日審判筆錄）。茲綜參上開
    證人林永富、梁銘俊及朱清展之證述內容，均就梁銘俊當日
    持有黑色手槍毆打被害人，且離開時確實將黑色手槍取走一
    情，均互核相符一致；再者，被害人林永富不僅能分辨被告
    與共犯梁銘俊，更能分辨各持黑色與銀色手槍之不同持槍者
    ，其後更因遭被告及共犯梁銘俊毆打而受傷，而經警在現場
    扣得場之槍枝上更沾有被害人血跡，業如前述，足認證人林
    永富不僅就重要細節供述詳實，且與血跡鑑定之結果相符，
    其所述確係出於真實，應可採信，而足採為本院認定事實之
    依據。從而，堪認遺留於現場之槍枝確係被告所持有而用以
    毆打被害人之槍枝，進而言之，被告確因而持有裝置於該槍
    枝內具殺傷力之子彈2顆之事實，應可認定。被告辯稱隨手
    自地上取鐵條毆打被害人，未持有子彈，及辯護意旨謂現場
    光線太暗，被害人可能看錯云云，均顯係卸責之詞，不足採
    信。
  (五)又證人梁銘俊雖於原審審理時結稱：「（檢察官問：甲○○
    有沒有帶武器到場？）我沒看到他拿東西；我拿一把槍，甲
    ○○沒有持槍」等語；證人朱清展亦於原審審理時結稱：（
    檢察官問：有沒有看到甲○○拿東西打林永富？）甲○○沒
    有，在警詢中稱甲○○持槍是配合警方問話」等語。惟被告
    自承其當時持有鐵條（參見原審95年5月10日審判筆錄），
    姑不論被告所持之物為何，惟均與證人梁銘俊、朱清展所述
    被告未持有物品不符，而本院揆諸前開認定事實之各項依據
    ，認證人朱清展及梁銘俊於原審之供述，均係出於迴護被告
    之詞，與事實不符，不足為被告有利之認定，併此敘明。
四、按行為後法律有變更者，適用行為時之法律。但行為後之法
    律有利於行為人者，適用最有利於行為人之法律，刑法第2
    條第1項定有明文。查被告於犯罪時，刑法第42條第2項前段
    規定：「易服勞役以1元以上3元以下折算1日。」又被告行
    為時之易服勞役折算標準，業據修正前罰金罰鍰提高標準條
    例第2條前段規定，就其原定數額提高為100倍折算1日，則
    本件被告行為時之易服勞役折算標準，應以銀元參佰元折算
    1日，即新台幣九百元折算1日。惟95年7月1日修正公布施行
    之刑法第42條第3項前段規定：「易服勞役以新台幣一仟元
    、二仟元或三仟元折算一日。」比較修正前後之易服勞役折
    算標準，以修正後之規定，較有利於受刑人，則應依刑法第
    2條第1項後段規定，適用修正後之刑法第42條第3項前段規
    定，定其折算標準，合先敘明。
五、核被告所為，係違反槍砲彈藥刀械管制條例第12條第4項之
    未經許可持有子彈罪。原審因認被告該部分犯行罪證明確予
    以論科固非無見，惟查本件被告既經原審判處有期徒刑捌月
    ，併科罰金新台幣參萬元，惟未及按前引說明依刑法第2條
    第1項後段規定，比較適用修正後之刑法第42條第3項前段規
    定，自有未合，被告上訴意旨否認犯罪，徒陳詞指摘原判決
    不當，雖無可取，然原判決既有可議，自應由本院將原判決
    撤銷改判。爰審酌被告之品行，持有子彈為人處理債務，對
    社會治安隱藏之危害甚大，犯罪之手段惡劣、目的，及犯後
    否認犯行，態度不佳等一切情狀，量處如主文所示之刑，併
    科罰金部分，並依新修正刑法第42條第3項前段規定諭知如
    易服勞役之折算標準，以資懲儆。另扣案如附表所載之子彈
    2顆，為違禁物，應依刑法第38條第1項第1款宣告沒收。
據上論斷，應依刑事訴訟法第369條第1項前段、第364條、第299
條第1項前段、槍砲彈藥刀械管制條例第12條第4項、刑法第11條
前段、第38條第1項第1款、刑法第2條第1項但書、第42條第3項
前段，現行法規所定貨幣單位折算新台幣條例第2條，判決如主
文。
本案經檢察官羅清溪到庭執行職務。
中    華    民    國    95    年    9     月    19    日
                  刑事第三庭    審判長法  官  陳義仲
                                      法  官  陳顯榮
                                      法  官  宋明蒼
以上正本證明與原本無異。
如不服本判決，應於收受本判決後十日內向本院提出上訴書狀。
其未敘述上訴理由者並得於提起上訴後十日內向本院補提理由書
狀（均須按他造當事人之人數附繕本）「切勿逕送上級法院」。
                                      書記官  翁心欣
中    華    民    國    95    年    9     月    19    日
 附表
┌──┬────────┬──────┬────────┐
│編號│物      品      │數  量      │備註            │
├──┼────────┼──────┼────────┤
│一  │9mm制式子彈     │2顆         │係具口徑9ｍｍ制 │
│    │                │            │式子彈，均具殺傷│
│    │                │            │力。            │
└──┴────────┴──────┴────────┘
附錄本案論罪科刑法條全文：
槍砲彈藥刀械管制條例第12條第4項：
未經許可，持有、寄藏或意圖販賣而陳列子彈者，處5年以下有
期徒刑，併科新台幣300萬元以下罰金。


司法院資訊處製作；財團法人民間司法改革基金會備份。
